【裁判字號】    99,交聲,3758
【裁判日期】    991220
【裁判案由】    聲明異議
【裁判全文】
臺灣臺中地方法院交通事件裁定        99年度交聲字第3758號
原處分機關  交通部公路總局臺中區監理所臺中市監理站
異  議  人
即受處分人  蘇郁淳
上列異議人即受處分人因違反道路交通管理處罰條例案件，對於
交通部公路總局臺中區監理所臺中市監理站民國99年10月11日所
為之處分（原處分案號：裁監稽違字第裁61-GQ0000000號）聲明
異議，本院裁定如下：
    主  文
原處分撤銷。
蘇郁淳不罰
   理  由
一、原處分意旨略以：異議人即受處分人蘇郁淳（下稱異議人）
    所有車牌號碼XH5-886號重型機車，於民國99年8月7日15時
    25分許在臺中市○○路32號前，經臺中市警察局交通隊直屬
    第二分隊（下稱原舉發機關）警員以「在禁止臨時停車處所
    停車」之違規事由，當場拍照採證並開立中市警交字第GQ00
    00000號違反道路交通管理事件通知單。而異議人於99年9月
    14日提出申訴，經原舉發機關函覆後，原處分機關乃依道路
    交通管理處罰條例第56條第1項第1款規定，於99年10月11日
    以裁監稽違字第裁61-GQ0000000號裁決書裁處異議人罰鍰新
    臺幣（下同）600元等語。
二、本件聲明異議意旨略以：異議人於99年9月14日只有收到違
    規通知單，並未收到採證照片，且車牌號碼XH5-886號重型
    機車雖登記於異議人名下，然實際上係由異議人之夫卓金憲
    使用中等語。
三、按紅實線，設於路側，用以禁止臨時停車；禁止臨時停車線
    ，用以指示禁止臨時停車路段，本標線為紅色實線，設於路
    側，禁止時間原則為全日24小時，道路交通標誌標線號誌設
    置規則第149條第1項第1款第5目、第169條分別定有明文。
    復按禁止臨時停車處所不得停車，道路交通安全規則第112
    條第1項第1款定有明文。又按汽車駕駛人停車時，在禁止臨
    時停車處所停車者，處新臺幣600元以上1200元以下罰鍰，
    道路交通管理處罰條例第56條第1項第1款定有明文，是以，
    在禁止臨時停車處所停車者，其處罰對象係車輛駕駛人，而
    非登記名義人。
四、再按道路交通管理處罰條例第85條第1項規定：「本條例之
    處罰，受舉發違反道路交通管理事件之受處罰人，認為受舉
    發之違規行為應歸責他人者，應於舉發違反道路交通管理事
    件通知單應到案日期前，檢附相關證據及應歸責人相關證明
    文件，向處罰機關告知應歸責人，處罰機關應即另行通知應
    歸責人到案依法處理。逾期未依規定辦理者，仍依本條例各
    該違反條款規定處罰。」觀諸上開條文文義，受處分人「逾
    期未依規定辦理」之效果，係處罰機關「仍依本條例各該違
    反條款規定處罰」，此與一般受罰者依所違反條款之規定處
    罰尚無不同，尚難逕解為受處分人已生實體法上失權之效果
    。何況，交通違規態樣、原因繁多，「應歸責他人」之情形
    容非少見，情節亦有殊異，如均使生「失權」效果，實不盡
    公平。參以，交通部78年1月16日交路字第00527號函示「逾
    越應到案日期，汽車所有人始向處罰機關告知應歸責人者，
    為維護當事人之權益，於裁決機關為裁決前，裁決機關仍應
    受理當事人之舉證或陳述案件」，顯亦未將該條解為係「失
    權效」之規定。從而，道路交通管理處罰條例第85條第1項
    規定應僅屬處罰機關得為實體上處罰之依據，並課予受處罰
    人適當舉證之義務，縱有違反，亦不生失權之效果，處罰機
    關於裁決前，乃至法院聲明異議程序中，仍應依違規事實是
    否存在、有無可歸責原因及責任條件等情，為實體上之判斷
    ，職是，於聲明異議程序，法院自得因異議人所提事證，為
    實體上之調查，藉以判斷違規責任是否成立及其歸屬。
五、經查：
（一）車牌號碼XH5-886號重型機車（下稱系爭機車），係登記
      於異議人名下，而原舉發機關警員以系爭機車於99年8 月
      7日15時25分許在臺中市○○路32號前，有「在禁止臨時
      停車處所停車」之違規事由，當場拍照採證並開立中市警
      交字第GQ0000000號違反道路交通管理事件通知單，其上
      所載應到案日期為「99年9月9日前」，且該舉發違規通知
      單經原舉發機關交付郵局向異議人登記車籍地址送達，因
      招領逾期而退回，再向異議人戶籍地址送達，經異議人於
      99年9月14日簽收等情，有車號查詢重型機車車籍資料1份
      、採證照片3張及臺中市警察局99年9月20日中市警交字第
      0990072276號函、舉發違規通知單、送達證書等影本各1
      份在卷可稽，足認異議人乃於上開舉發違規通知單所載應
      到案日期後始收受之，則異議人顯無法依前揭道路交通管
      理處罰條例第85條第1項規定，於通知單應到案日期前，
      檢附相關證據及應歸責人相關證明文件，向處罰機關告知
      應歸責人，況該項規定僅屬處罰機關得為實體上處罰之依
      據，並課予受處罰人適當舉證之義務，縱有違反，亦不生
      失權效果一節已如前述，是以，本院仍應依違規事實是否
      存在、有無可歸責原因及責任條件等情，為實體上之判斷
      ，核先敘明。
（二）系爭機車於99年8月7日停放在臺中市○○路32號前劃有紅
      色實線之禁止臨時停車路段，經原舉發機關警員拍照採證
      並掣單舉發違規等情，有上開採證照片、舉發違規通知單
      在卷可稽，足見系爭機車確有於上開時、地停放在禁止臨
      時停車處所之事實，可堪認定。
（三）證人即異議人之夫卓金憲於本院99年11月23日調查時具結
      證稱：「（提示本院卷第11頁採證照片，第3張照片所示
      車牌號碼XH5-886號黑色重機車，是否有看過這部機車？
      ）有，這部機車是登記在我太太蘇郁淳名下，平常都是我
      在騎。(你在99年8月7日下午3點25分時，有無騎這臺機車
      到臺中市○○路32號前停放？)有。(剛剛提示給你看的採
      證照片，就是當時你停這部機車的地方？)是，我是在99
      年8月7日早上8點多就把機車停在該處，一直到當天下午5
      點多才去牽機車，因為那裡也有停其他機車，所以我才停
      在那裡。(你停機車時，有無發現你停放機車地點前方有
      劃紅線？)有。當時我是去那附近工作，才就近把機車停
      放在那裡。．．．」等語（見本院99年11月23日訊問筆錄
      ）。
（四）經核上開證人證詞已詳細描述其於99年8月7日駕駛系爭機
      車並將之停放在上開地點之過程，並無不合理之處，亦與
      上開採證照片所示情形大致相符，況上開證人並未否認本
      件違規情事，反而自承其為實際違規人，顯無甘冒偽證罪
      刑責風險而虛偽陳述之理，是上開證詞，應堪採信。綜上
      ，足認異議人並無駕駛系爭機車於上開時、地停放在禁止
      臨時停車處所之行為，自非上開交通管理處罰條例規定之
      受罰主體，依法即不得遽予裁罰。
六、從而，異議人既無駕駛系爭機車於上開時、地停放在禁止臨
    時停車處所之行為，自非上開交通管理處罰條例規定之受罰
    主體，依法即不得遽予裁罰，原處分機關未能深究，即逕以
    異議人為裁罰對象而為上開處分，尚非允洽。是以，異議人
    以其並無違規聲明異議，為有理由，原處分應予撤銷，並由
    本院另為異議人不罰之諭知。
據上論斷，依道路交通管理處罰條例第87條第2項，道路交通事
件處理辦法第19條，裁定如主文。
中    華    民    國    99    年    12    月    20    日
                  交通法庭    法  官  賴秀雯
以上正本證明與原本無異。
如不服本裁定，應於送達後五日內，向本院提出抗告狀。
                              書記官  江美琪
中    華    民    國    99    年    12    月    20    日

司法院資訊處製作；財團法人民間司法改革基金會備份。
